臺灣臺中地方法院刑事判決
110年度金訴字第780號
公  訴  人  臺灣臺中地方檢察署檢察官
被      告  林皆利



            洪趙炘



上  一  人
選任辯護人  廖偉成律師
上列被告等因詐欺等案件，經檢察官提起公訴（110年度偵字第2
4161號）、移送併辦（110年度偵字第31558號），本院判決如下
：
    主  文
林皆利犯如附表一所示之各罪，各處如附表一所示之刑及沒收。
洪趙炘犯如附表一編號2、3所示之各罪，各處如附表一編號2、3
所示之刑及沒收。
    犯罪事實
一、林皆利因缺錢花用，於民國110年5月底某日起，參加真實姓名
    年籍均不詳之成年男子所組成之3人以上，以實施詐術為手段
    、具有持續性、牟利性之有結構性組織之詐欺集團（下稱上
    開詐欺集團）犯罪組織後，擔任負責依上手指示持偽造公文
    書向被害人取款（俗稱「車手」）後轉交給上手之工作，可
    獲得取得款項之3%為報酬，而藉此牟利。林皆利於參與上開
    詐欺集團犯罪組織後，即為下列㈠、㈡、㈢行為；洪趙炘為張
    祐邦之債主，因要求林皆利承擔張祐邦之債務，而與林皆利
    共同為下列㈡、㈢行為：
　㈠林皆利及張祐邦（檢察官另行偵查）、上開詐欺集團不詳成
    員共同基於意圖為自己不法所有之3人以上共同冒用政府機
    關及公務員名義詐欺取財、行使偽造公文書、掩飾隱匿詐欺
    所得去向、所在之洗錢犯意聯絡，由上開詐欺集團不詳成員
    於110年6月16日上午9時50分許，假冒中華電信客服人員、電
    信警察、金融犯罪科人員，撥打電話向楊雅婷佯稱：楊雅婷
    申辦之門號積欠電話費，需報案處理，且門號涉及擄車勒贖
    ，現由金融犯罪科調查，需將帳戶內的款項領出交付與檢察
    官助理保管云云，致楊雅婷陷於錯誤，同意交付款項。而上
    開詐欺集團不詳成員即以通訊軟體將如附表二所示偽造公文
    書之雲端列印代碼傳送至林皆利所使用之手機（未扣案），
    林皆利、張祐邦則依指示，於同日上午，前往臺中市某統一
    超商，透過店內ibon將如附表二所示偽造公文書2紙列印出
    來後，於同日中午12時9分許，至臺中市○區○○路0段00號臺
    中市生命禮儀管理處崇德館，由張祐邦把風；林皆利向楊雅
    婷取款新臺幣（下同）207萬元，並當場將如附表二所示偽
    造公文書2紙交付與楊雅婷收執而行使之，足以生損害於臺灣
    臺北地方法院、臺灣臺北地方檢察署等司法機關之公信力及
    楊雅婷之權益。林皆利、張祐邦得手後，奔跑至臺中市北區
    五義街附近，搭乘車牌號碼000-00號計程車至臺中市○區○○
    路00號勤美綠園道前下車，再至臺中市○區○○路○○○路○○路○○
    ○○○號碼000-0000號計程車，至臺中市○區○○路0段000號附近
    下車。林皆利步行至一中商圈，在臺中市○區○○路00號前，
    將前揭207萬元抽出自己之報酬6萬2100元及張祐邦之報酬4
    萬1400元後，將前揭4萬1400元交付張祐邦，餘款1,966,500
    元則交付與上開詐欺集團不詳成員，產生掩飾或隱匿詐欺犯
    罪所得去向、所在之效果。
  ㈡洪趙炘為張祐邦之債主，為追債而在臺中市西屯區之臺中之
    星汽車旅館找到林皆利，因斯時張祐邦已逃匿，洪趙炘遂要
    求林皆利應承擔張祐邦之債務，林皆利乃告知洪趙炘其以上
    開模式從事詐欺車手取款工作，方可以所獲得之報酬為張祐
    邦償還欠款。洪趙炘經林皆利告知後，已明知上情，為順利
    取得款項，竟與林皆利、上開詐欺集團不詳成員共同基於意
    圖為自己不法所有之3人以上共同冒用政府機關及公務員名
    義詐欺取財、行使偽造公文書、掩飾隱匿詐欺所得去向、所
    在之洗錢犯意聯絡，由上開詐欺集團不詳成員於110年6月23
    日上午8時許，假冒中華電信客服人員、電信警察、金融犯
    罪科人員，撥打電話向林凰旭佯稱：林凰旭申辦之門號積欠
    電話費，需報案處理，且帳戶涉及詐欺案件，現由金融犯罪
    科調查，需依指示將帳戶內的款項領出交付與檢察官助理保
    管云云，致林凰旭陷於錯誤，同意交付款項。而上開詐欺集
    團不詳成員即以通訊軟體將如附表三所示偽造公文書之雲端
    列印代碼傳送至林皆利所使用之手機（未扣案），林皆利則
    依指示，搭車前往臺中市○區○○路0段00號臺中市生命禮儀管
    理處崇德館附近，先在臺中市某統一超商，透過店內ibon將
    如附表三所示偽造公文書2紙列印出來，復於同日下午1時40
    分許，至上址臺中市生命禮儀管理處崇德館五義街圍牆旁，
    向林凰旭取款109萬5000元，並當場將如附表三所示偽造公
    文書2紙交付與林凰旭收執而行使之，足以生損害於臺灣臺北
    地方法院、臺灣臺北地方檢察署等司法機關之公信力及林凰
    旭之權益。林皆利得手後，洪趙炘為替林皆利順利完成取款
    工作及製造行蹤斷點，以叫車群組呼叫車牌號碼000-00號計
    程車搭載已步行至臺中市○區○○路0段000號中友百貨公司前
    等待之林皆利，載往臺中市西屯區市政北七路與河南路交岔
    路口旁之秋紅谷附近下車，林皆利將自己之報酬4萬元抽出
    後，餘款105萬5000元則依指示放置在秋紅谷公共廁所內之
    垃圾桶，再由上開詐欺集團不詳成員前往收取，林皆利即以
    此方式交付前揭詐得款項與上開詐欺集團不詳成員，產生掩
    飾或隱匿詐欺犯罪所得去向、所在之效果。林皆利再搭乘車
    牌號碼000-0000號計程車至臺中市北區美德街與永興街交岔
    路口附近下車，在該處徘徊等待，洪趙炘又指示友人黃議禾
    （檢察官另案追加起訴，由本院另案審理）駕駛車牌號碼00
    0-0000號小客車至該處搭載林皆利，林皆利在車上將前揭自
    己之報酬4萬元交與黃議禾轉交給洪趙炘後，自行在臺中市
    太平區東英十五街附近下車，另搭乘車牌號碼000-0000號計
    程車至臺中市西屯區惠來路與市政北七路交岔路口附近下車
    以製造行蹤斷點。黃議禾取得林皆利交付之款項後，全數交
    付與洪趙炘，洪趙炘再給付黃議禾款項作為報酬。
  ㈢洪趙炘明知林皆利以上開模式從事詐欺車手取款工作，方可
    以所獲得之報酬為張祐邦償還欠款，為順利取得款項，竟與
    林皆利、上開詐欺集團不詳成員共同基於意圖為自己不法所
    有之3人以上共同冒用政府機關及公務員名義詐欺取財、行
    使偽造公文書犯意聯絡，由上開詐欺集團不詳成員於110年6
    月29日上午11時許，假冒中華電信客服人員、電信警察，撥
    打電話向蔡淇華佯稱：蔡淇華（起訴書誤載為林凰旭，經公
    訴檢察官當庭更正）申辦之門號積欠電話費，需報案處理，
    且門號涉及擄車勒贖案件，現由臺北地檢署偵辦，需依指示
    將帳戶內的款項領出交付與檢察官助理申請公證云云，致蔡
    淇華陷於錯誤，同意交付款項。洪趙炘遂以叫車群組呼叫車
    牌號碼000-0000號（起訴書誤載為AHE-0235號，應予更正）
    自用小客車，由該車於同日下午1時26分許至洪趙炘與林皆
    利所居住之臺中市○○區○○路000號華倫汽車旅館217號房，搭
    載林皆利前往臺中市○區○○路00號前下車，而上開詐欺集團
    不詳成員即以通訊軟體將如附表四所示偽造公文書之雲端列
    印代碼傳送至林皆利所使用之手機（未扣案），林皆利依指
    示，先前往臺中市某統一超商，透過店內ibon將如附表四所
    示偽造公文書2紙列印出來後，於同日下午2時46分許，至臺
    中市北區五順街與錦新街交岔路口旁之中賓停車場，進入蔡
    淇華在該處停等之自小客車內，向蔡淇華取款
　　150萬元，並當場將如附表四所示偽造公文書2紙交付與蔡淇
    華收執而行使之，足以生損害於臺灣臺北地方法院、臺灣臺
    北地方檢察署等司法機關之公信力及蔡淇華之權益，而蔡淇
    華於交付款項後，旋察覺有異，立即下車追上尚在車旁之林
    皆利而順利取回全部款項，林皆利隨即步行離開，詐欺取財
    行為始未得逞。
二、嗣楊雅婷、林凰旭、蔡淇華察覺有異，報警處理，警方調閱監
    視器畫面而循線查悉上情，並於110年7月22日上午6時30分
    許、下午2時16分許，在臺中市○區○○路0段000號2樓分別拘
    提林皆利、洪趙炘到案，並扣得洪趙炘所持有如附表五所示
    之物。
三、案經楊雅婷、林凰旭訴由臺中市政府警察局第二分局報告臺
    灣臺中地方檢察署檢察官偵查起訴、移送併辦。
    理  由
一、證據能力方面：
    按被告以外之人於審判外之陳述，雖不符刑事訴訟法第159
    條之1至第159條之4之規定，而經當事人於審判程序同意作
    為證據，法院審酌該言詞陳述或書面陳述作成時之情況，認
    為適當者，亦得為證據。當事人、代理人或辯護人於法院調
    查證據時，知有第159條第1項不得為證據之情形，而未於言
    詞辯論終結前聲明異議者，視為有前項之同意，刑事訴訟法
    第159條之5定有明文。而其立法意旨在於傳聞證據未經當事
    人之反對詰問予以核實，乃予排斥。惟若當事人已放棄對原
    供述人之反對詰問權，於審判程序表明同意該等傳聞證據可
    作為證據，基於尊重當事人對傳聞證據之處分權，及證據資
    料愈豐富，愈有助於真實發見之理念，此時，法院自可承認
    該傳聞證據之證據能力。經查，本判決所引用下列各項以被
    告以外之人於審判外之陳述為證據方法之證據能力，業經本
    院於準備程序、審判期日時予以提示並告以要旨，而檢察官
    、被告林皆利、洪趙炘及被告洪趙炘之辯護人均同意具有證
    據能力（見本院卷一第213頁、本院卷二第155頁），且迄至
    本院言詞辯論終結前均未聲明異議。本院審酌該等資料之製
    作、取得，尚無違法不當之情形，且均為證明犯罪事實存否
    所必要，認為以之作為證據應屬適當，揆諸上開規定，自均
    具證據能力。惟組織犯罪防制條例第12條第1項中段規定：
    「訊問證人之筆錄，以在檢察官或法官面前作成，並經踐行
    刑事訴訟法所定訊問證人之程序者為限，始得採為證據。」
    ，本案關於各該證人之警詢筆錄，既非在檢察官或法官面前
    作成；及共同被告洪趙炘、另案被告黃議禾於偵查中非依訊
    問證人程序所為之陳述，依上開規定，自不得採為被告林皆
    利犯組織犯罪防制條例罪名之證據，是本案以下所引用證人
    之警詢筆錄、證人即共同被告洪趙炘、證人即另案被告黃議
    禾於偵查中非依訊問證人程序所為之陳述，僅於認定被告林
    皆利、洪趙炘詐欺取財、一般洗錢、行使偽造公文書部分具
    有證據能力，先予指明。
二、認定犯罪事實所憑證據及理由：
    訊據被告林皆利對於上開犯罪事實一、㈠、㈡、㈢部分；被告
    洪趙炘對於上開犯罪事實一、㈡、㈢部分均坦承不諱（見本院
    卷一第90至92、209、210頁、本院卷二第156、176頁）。經
    查，復有被告林皆利於警詢、偵查中之陳述、自白；被告洪
    趙炘於警詢、偵查中之陳述在卷可稽〈見臺灣臺中地方檢察
    署（下稱臺中地檢署）110年度偵字第24161號卷（下稱110
    偵24161卷）第49至58、311至329、333至345、351至355、3
    87至394、407至413、477至481、531至534頁〉，並有另案被
    告黃議禾於警詢、偵查中之陳述在卷可參（見110偵24161卷
    第485至497、517至523頁），且有如附表一「證據」欄所示
    之證據附卷可憑，又有告訴人楊雅婷、林凰旭、被害人蔡淇
    華提出扣案如附表二、三、四所示偽造公文書〈110年度保管
    字第3818號扣押物品清單，見臺中地檢署110年度偵字第315
    58號卷（下稱110偵31558卷）第467頁〉、扣案如附表五編號
    2所示之物可資佐證，堪以認定。惟上述證人或共同被告警
    詢筆錄、於偵查中非依訊問證人程序所為之陳述，不得作為
    認定被告林皆利涉犯組織犯罪防制條例罪名之事證，已如上
    述，是本院認定被告林皆利違反組織犯罪防制條例時，不採
    證人或共同被告警詢筆錄、於偵查中非依訊問證人程序所為
    之陳述為證，惟縱就此部分予以排除，仍得以其餘證據作為
    被告林皆利自白外之補強事證，自仍得認定被告林皆利有參
    與犯罪組織犯行。基上，被告林皆利、洪趙炘上開犯行均事
    證明確，洵堪認定，皆應予依法論科。
三、論罪科刑：
  ㈠按組織犯罪防制條例第2條規定：「本條例所稱犯罪組織，指
    3人以上，以實施強暴、脅迫、詐術、恐嚇為手段或最重本
    刑逾5年有期徒刑之刑之罪，所組成具有持續性或牟利性之
    有結構性組織。前項有結構性組織，指非為立即實施犯罪而
    隨意組成，不以具有名稱、規約、儀式、固定處所、成員持
    續參與或分工明確為必要。」。上開詐欺集團係3人以上，
    以實施詐術為手段，所組成具有持續性或牟利性之有結構性
    組織，被告林皆利參與上開詐欺集團，負責依上手指示持偽
    造公文書向被害人取款後轉交給上手之工作，自構成參與犯
    罪組織罪。
  ㈡按刑法上所稱之公文書，係指公務員職務上製作之文書，即
    以公務員為其製作之主體，且係本其職務而製作而言，至文
    書內容之為公法上關係抑為私法上關係，其製作之程式為法
    定程式，抑為意定程式，及既冒用該機關名義作成，形式上
    足使人誤信為真正，縱未加蓋印信，其程式有欠缺，均所不
    計（最高法院54年度台上字第1404號、71年度台上字第7122
    號判決意旨可供參照）。是刑法上所稱之「公文書」，係指
    公務員職務上製作之文書，與其上有無使用「公印」無涉；
    若由形式上觀察，文書之製作人為公務員，且文書之內容係
    就公務員職務上之事項所製作，即令該偽造之公文書上所載
    製作名義機關不存在，或該文書所載之內容並非該管公務員
    職務上所管轄，然社會上一般人既無法辨識而仍有誤信為真
    正之危險，仍屬偽造公文書。查如附表二、三、四所示偽造
    之公文書，其形式上均表明係臺灣臺北地方法院或地檢署政
    府機關所出具，內容又係關於法院公證或刑事案件偵查之公
    權力行為，自有表彰各該機關公務員本於職務而製作之意，
    縱將「臺灣臺北地方檢察署」機關名稱誤載為「臺灣臺北地
    方法院地檢署」，且其上印文誤偽造為「台灣台北板橋地檢
    署」，然一般人苟非熟知司法機關之全名，難以分辨該機關
    是否實際存在，形式上仍有誤信該等文書為公務員職務上所
    製作真正文書之危險，揆諸上揭說明，堪認如附表二、三、
    四所示文書，均係偽造之公文書無訛。
  ㈢按刑法上所謂公印或公印文，係專指表示公署或公務員資格
    之印信而言，即俗稱大印與小官章及其印文（最高法院69年
    度台上字第693號判決參照）。是刑法上所謂公印，乃指依
    印信條例規定由上級機關所頒發予公署或公務員於職務上所
    使用之印信，即俗稱之大印與小官章而言。又依印信條例規
    定，公印之種類分為國璽、印、關防、職章、圖記5種，是
    所謂公印文係指表示公務機關或機關長官資格及其職務之印
    信職章。至於機關長官之簽名章，僅屬代替簽名用之普通印
    章，要非印信條例規定之「職章」（最高法院96年度台上字
    第5412號判決意旨參照）。是凡不符印信條例規定或不足以
    表示公署或公務員之資格之印章，即不得謂之公印，僅為普
    通印章。經查，如附表二、三、四所示偽造公文書上，分別
    所蓋如附表二、三、四所示偽造之印文，在外觀上已足以表
    示為公務機關之印信，自屬於公印文。又本案並未扣得與如
    附表二、三、四所示偽造公印文內容、樣式一致之偽造公印
    ，參以現今科技發達，縱未實際篆刻印章，亦得以電腦製圖
    列印或其他方式偽造印文圖樣，是依卷證資料，並無法證明
    前揭印文確係透過偽刻印章之方式蓋印偽造，則尚難認確有
    該偽造公印之存在，而不得逕認被告林皆利及其所屬上開詐
    欺集團有何偽造公印之行為，併予敘明。
　㈣按洗錢防制法第15條之特殊洗錢罪，係在無法證明前置犯罪
    之特定不法所得，而未能依第14條之一般洗錢罪論處時，始
    予適用。倘能證明人頭帳戶內之資金係前置之特定犯罪所得
    ，即應逕以一般洗錢罪論處，自無適用特殊洗錢罪之餘地。
    例如詐欺集團向被害人施用詐術後，為隱匿其詐欺所得財物
    之去向，而令被害人將其款項轉入該集團所持有、使用之人
    頭帳戶，並由該集團所屬之車手前往提領詐欺所得款項得逞
    ，檢察官如能證明該帳戶內之資金係本案詐欺之特定犯罪所
    得，即已該當於新法第14條第1項之一般洗錢罪；至若無法
    將人頭帳戶內可疑資金與本案詐欺犯罪聯結，而不該當第2
    條洗錢行為之要件，當無從依第14條第1項之一般洗錢罪論
    處，僅能論以第15條第1項之特殊洗錢罪。另過去實務認為
    ，行為人對犯特定犯罪所得之財物或利益作直接使用或消費
    之處分行為，或僅將自己犯罪所得財物交予其他共同正犯，
    祇屬犯罪後處分贓物之行為，非本條例所規範之洗錢行為，
    惟依新法規定，倘行為人意圖掩飾或隱匿特定犯罪所得來源
    ，而將特定犯罪所得直接消費處分，甚或交予其他共同正犯
    ，而由共同正犯以虛假交易外觀掩飾不法金流移動，即難認
    單純犯罪後處分贓物之行為，應仍構成新法第2條第1或2款
    之洗錢行為（最高法院108年度台上字第1744號判決要旨參
    照）。被告林皆利、洪趙炘上開行為已該當刑法第339條之4
    第1項第1款、第2款之要件甚明。而該條項為法定刑1年以上
    7年以下有期徒刑之罪，屬洗錢防制法第3條第1款所規定之
    特定犯罪。犯罪事實一、㈠部分，上開詐欺集團不詳成員撥
    打電話向告訴人楊雅婷詐欺後，由被告林皆利前去向告訴人
    楊雅婷取款後，先抽出自己、共犯張祐邦之報酬，餘款再交
    與上開詐欺集團不詳成員；犯罪事實一、㈡部分，上開詐欺
    集團不詳成員撥打電話向告訴人林凰旭詐欺後，由被告林皆
    利前去向告訴人林凰旭取款後，先抽出自己之報酬，餘款再
    交與上開詐欺集團不詳成員，前揭所為均顯係掩飾、隱匿詐
    欺所得之去向、所在，且有掩飾犯罪所得去向、所在之故意
    ，揆諸前揭說明，被告林皆利就犯罪事實一、㈠、㈡；被告洪
    趙炘就犯罪事實一、㈡所為與洗錢防制法第14條第1項之要件
    相合。
　㈤罪名部分：
  ⒈核被告林皆利就犯罪事實一、㈠所為，係犯組織犯罪防制條例
    第3條第l項之參與犯罪組織罪、刑法第339條之4第1項第1款
    、第2款之3人以上共同冒用政府機關及公務員名義詐欺取財
    罪、刑法第216條、第211條之行使偽造公文書罪、洗錢防制
    法第14條第1項之一般洗錢罪；就犯罪事實一、㈡所為，係犯
    刑法第339條之4第1項第1款、第2款之3人以上共同冒用政府
    機關及公務員名義詐欺取財罪、刑法第216條、第211條之行
    使偽造公文書罪、洗錢防制法第14條第1項之一般洗錢罪；
    就犯罪事實一、㈢所為，係犯刑法第339條之4第2項、第1項
    第1款、第2款之3人以上共同冒用政府機關及公務員名義詐
    欺取財未遂罪、刑法第216條、第211條之行使偽造公文書罪
    。
　⒉核被告洪趙炘就犯罪事實一、㈡所為，係犯刑法第339條之4第
    1項第1款、第2款之3人以上共同冒用政府機關及公務員名義
    詐欺取財罪、刑法第216條、第211條之行使偽造公文書罪、
    洗錢防制法第14條第1項之一般洗錢罪；就犯罪事實一、㈢所
    為，係犯刑法第339條之4第2項、第1項第1款、第2款之3人
    以上共同冒用政府機關及公務員名義詐欺取財未遂罪、刑法
    第216條、第211條之行使偽造公文書罪。
  ㈥臺中地檢署檢察官110年度偵字第31558號移送併辦部分，與
    起訴之犯罪事實同一，自應由本院併予審判，併此說明。　
　㈦按共同正犯，係共同實施犯罪行為之人，在共同意思範圍內
    ，各自分擔犯罪行為之一部，相互利用他人之行為，以達其
    犯罪之目的，其成立不以全體均參與實施犯罪構成要件之行
    為為要件；參與犯罪構成要件之行為者，固為共同正犯；以
    自己共同犯罪之意思，參與犯罪構成要件以外之行為，或以
    自己共同犯罪之意思，事前同謀，而由其中一部分人實行犯
    罪之行為者，亦均應認為共同正犯（最高法院92年度台上字
    第2824號判決參照）。次按行為人參與構成要件行為之實行
    ，並不以參與構成犯罪事實之全部或始終參與為必要，即使
    僅參與構成犯罪事實之一部分，或僅參與某一階段之行為，
    亦足以成立共同正犯；故共同實行犯罪行為之人，在合同意
    思範圍以內，各自分擔犯罪行為之一部，相互利用他人之行
    為，以達其犯罪之目的者，即應對於全部所發生之結果，共
    同負責（最高法院28年度上字第3110號判決要旨參照）。又
    按共同正犯之成立，祇須具有犯意之聯絡，行為之分擔，既
    不問犯罪動機起於何人，亦不必每一階段犯行，均經參與。
    共同實行犯罪行為之人，在合同意思範圍內，各自分擔犯罪
    行為之一部，相互利用他人之行為，以達其犯罪之目的者，
    即應對於全部所發生之結果，共同負責；共同正犯間，非僅
    就其自己實行之行為負其責任，並在犯意聯絡之範圍內，對
    於他共同正犯所實行之行為，亦應共同負責；又共同正犯不
    限於事前有協議，即僅於行為當時有共同犯意之聯絡者亦屬
    之，且表示之方法，不以明示通謀為必要，即相互間有默示
    之合致亦無不可（最高法院34年度上字第862號、73年度台
    上字第1886號、97年度台上字第2517號判決意旨參照）。再
    按共同正犯之意思聯絡，原不以數人間直接發生者為限，即
    有間接之聯絡者，亦包括在內。如甲分別邀約乙、丙犯罪，
    雖乙、丙間彼此並無直接之聯絡，亦無礙於其為共同正犯之
    成立（最高法院77年度台上字第2135號判決意旨參照）。查
    ：被告林皆利與張祐邦、上開欺集團不詳成員間就犯罪事實
    一、㈠之3人以上共同冒用政府機關及公務員名義詐欺取財、
    行使偽造公文書、一般洗錢犯行；被告林皆利、洪趙炘與上
    開詐欺集團不詳成員間就犯罪事實一、㈡之3人以上共同冒用
    政府機關及公務員名義詐欺取財、行使偽造公文書、一般洗
    錢犯行；被告林皆利、洪趙炘與上開詐欺集團不詳成員間就
    犯罪事實一、㈢之3人以上共同冒用政府機關及公務員名義詐
    欺取財未遂、行使偽造公文書犯行，有犯意聯絡及行為分擔
    ，為共同正犯。
  ㈧被告林皆利就犯罪事實一、㈠；被告林皆利、洪趙炘就犯罪事
    實一、㈡、㈢偽造「台灣台北地方法院公證處印」、「台灣台
    北板橋地檢署」公印文之行為，係前開偽造公文書之階段行
    為；且前開偽造公文書之低度行為，為前開行使之高度行為
    所吸收，不另論罪。
  ㈨而：
  ⒈按組織犯罪防制條例係藉由防制組織型態之犯罪活動為手段
    ，以達成維護社會秩序、保障人民權益之目的，乃於該條例
    第3條第1項前段與後段，分別對於「發起、主持、操縱、指
    揮」及「參與」犯罪組織者，依其情節不同而為處遇，行為
    人雖有其中一行為（如參與），不問其有否實施各該手段（
    如詐欺）之罪，均成立本罪。然在未經自首或有其他積極事
    實，足以證明其確已脫離或解散該組織之前，其違法行為，
    仍繼續存在，即為行為之繼續，而屬單純一罪，至行為終了
    時，仍論為一罪。又刑法上一行為而觸犯數罪名之想像競合
    犯存在之目的，在於避免對於同一不法要素予以過度評價。
    自然意義之數行為，得否評價為法律概念之一行為，應就客
    觀構成要件行為之重合情形、主觀意思活動之內容、所侵害
    之法益與行為間之關連性等要素，視個案情節依社會通念加
    以判斷。刑法刪除牽連犯之規定後，原認屬方法目的或原因
    結果，得評價為牽連犯之二犯罪行為間，如具有局部之同一
    性，或其行為著手實行階段可認為同一者，得認與一行為觸
    犯數罪名之要件相侔，依想像競合犯論擬。倘其實行之二行
    為，無局部之重疊，行為著手實行階段亦有明顯區隔，依社
    會通念難認屬同一行為者，應予分論併罰。因而，行為人以
    一參與詐欺犯罪組織，並分工加重詐欺行為，同時觸犯參與
    犯罪組織罪及加重詐欺取財罪，雖其參與犯罪組織之時、地
    與加重詐欺取財之時、地，在自然意義上非完全一致，然二
    者仍有部分合致，且犯罪目的單一，依一般社會通念，認應
    評價為一罪方符合刑罰公平原則，應屬想像競合犯，如予數
    罪併罰，反有過度評價之疑，實與人民法律感情不相契合。
    而加重詐欺罪係侵害個人財產法益之犯罪，其罪數計算，以
    被害人數、被害次數之多寡，決定其犯罪之罪數；核與參與
    犯罪組織罪之侵害社會法益，因應以行為人所侵害之社會全
    體利益為準據，認定係成立一個犯罪行為，有所不同。是以
    倘若行為人於參與犯罪組織之繼續中，先後加重詐欺數人財
    物，因行為人僅為一參與組織行為，侵害一社會法益，應僅
    就首次犯行論以參與犯罪組織罪及加重詐欺罪之想像競合犯
    ，而其後之犯行，乃為其參與組織之繼續行為，為避免重複
    評價，當無從將一參與犯罪組織行為割裂再另論一參與犯罪
    組織罪，而與其後所犯加重詐欺罪從一重論處之餘地（最高
    法院107年度台上字第1066號判決參照）。
　⒉復按刑罰責任之評價與法益之維護息息相關，對同一法益侵
    害為雙重評價，為過度評價；對法益之侵害未予評價，則是
    評價不足，均為法之所禁。又加重詐欺罪，係侵害個人財產
    法益之犯罪，其罪數之計算，核與參與犯罪組織罪之侵害社
    會法益有所不同，審酌現今詐欺集團之成員皆係為欺罔他人
    ，騙取財物，方參與以詐術為目的之犯罪組織。倘若行為人
    於參與詐欺犯罪組織之行為繼續中，先後多次為加重詐欺之
    行為，因參與犯罪組織罪為繼續犯，犯罪一直繼續進行，直
    至犯罪組織解散，或其脫離犯罪組織時，其犯行始行終結。
    故該參與犯罪組織與其後之多次加重詐欺之行為皆有所重合
    ，然因行為人僅為一參與犯罪組織行為，侵害一社會法益，
    屬單純一罪，應僅就「該案中」與參與犯罪組織罪時間較為
    密切之首次加重詐欺犯行論以參與犯罪組織罪及加重詐欺罪
    之想像競合犯，而其他之加重詐欺犯行，祗需單獨論罪科刑
    即可，無需再另論以參與犯罪組織罪，以避免重複評價。是
    如行為人於參與同一詐欺集團之多次加重詐欺行為，因部分
    犯行發覺在後或偵查階段之先後不同，肇致起訴後分由不同
    之法官審理，為裨益法院審理範圍明確、便於事實認定，即
    應以數案中「最先繫屬於法院之案件」為準，以「該案件」
    中之「首次」加重詐欺犯行與參與犯罪組織罪論以想像競合
    。縱該首次犯行非屬事實上之首次，亦因參與犯罪組織之繼
    續行為，已為該案中之首次犯行所包攝，該參與犯罪組織行
    為之評價已獲滿足，自不再重複於他次詐欺犯行中再次論罪
    ，俾免於過度評價及悖於一事不再理原則。至於「另案」起
    訴之他次加重詐欺犯行，縱屬事實上之首次犯行，仍需單獨
    論以加重詐欺罪，以彰顯刑法對不同被害人財產保護之完整
    性，避免評價不足。而犯罪之著手，係指行為人基於犯罪之
    決意而開始實行密接或合於該罪構成要件之行為而言。而首
    次加重詐欺犯行，其時序之認定，自應以詐欺取財罪之著手
    時點為判斷標準；詐欺取財罪之著手起算時點，依一般社會
    通念，咸認行為人以詐欺取財之目的，向被害人施用詐術，
    傳遞與事實不符之資訊，使被害人陷於錯誤，致財產有被侵
    害之危險時，即屬詐欺取財罪構成要件行為之著手，並非以
    取得財物之先後順序為認定依據（最高法院109年度台上字
    第3945號判決供參）。
  ⒊查被告林皆利參與上開詐欺集團犯罪組織期間所為多次加重
    詐欺犯行，經檢察官以數案件提起公訴，而分以不同案件審
    理，而其中最先繫屬者係本案，此觀卷內臺灣高等法院被告
    前案紀錄表即明，依最高法院上開法律見解，應以本案中首
    次之加重詐欺犯行與參與犯罪組織罪論以想像競合，縱該次
    犯行非屬事實上之首次，亦因參與犯罪組織之繼續行為，已
    為本案之加重詐欺犯行所包攝。而稽之本案犯罪事實犯罪之
    先後時序，於被告林皆利參與上開詐欺集團犯罪組織後，上
    開詐欺集團不詳成員先對犯罪事實一、㈠之告訴人楊雅婷施
    用詐術，堪認該次為被告林皆利首次加重詐欺犯行，則被告
    林皆利就犯罪事實一、㈠，係以一行為同時觸犯組織犯罪防
    制條例第3條第l項之參與犯罪組織罪、刑法第339條之4第1
    項第1款、第2款之3人以上共同冒用政府機關及公務員名義
    詐欺取財罪、刑法第216條、第211條之行使偽造公文書罪、
    洗錢防制法第14條第1項之一般洗錢罪；就犯罪事實一、㈡，
    係以一行為同時觸犯刑法第339條之4第1項第1款、第2款之3
    人以上共同冒用政府機關及公務員名義詐欺取財罪、刑法第
    216條、第211條之行使偽造公文書罪、洗錢防制法第14條第
    1項之一般洗錢罪；就犯罪事實一、㈢，係以一行為同時觸犯
    刑法第339條之4第2項、第1項第1款、第2款之3人以上共同
    冒用政府機關及公務員名義詐欺取財未遂罪、刑法第216條
    、第211條之行使偽造公文書罪，為想像競合犯，應依刑法
    第55條規定，犯罪事實一、㈠、㈡均從一重論以刑法第339條
    之4第1項第1款、第2款之3人以上共同冒用政府機關及公務
    員名義詐欺取財罪；犯罪事實一、㈢從一重論以刑法第339條
    之4第2項、第1項第1款、第2款之3人以上共同冒用政府機關
    及公務員名義詐欺取財未遂罪處斷。
　⒋被告洪趙炘就犯罪事實一、㈡，係以一行為同時觸犯刑法第33
    9條之4第1項第1款、第2款之3人以上共同冒用政府機關及公
    務員名義詐欺取財罪、刑法第216條、第211條之行使偽造公
    文書罪、洗錢防制法第14條第1項之一般洗錢罪；就犯罪事
    實一、㈢，係以一行為同時觸犯刑法第339條之4第2項、第1
    項第1款、第2款之3人以上共同冒用政府機關及公務員名義
    詐欺取財未遂罪、刑法第216條、第211條之行使偽造公文書
    罪，為想像競合犯，應依刑法第55條規定，犯罪事實一、㈡
    從一重論以刑法第339條之4第1項第1款、第2款之3人以上共
    同冒用政府機關及公務員名義詐欺取財罪；犯罪事實一、㈢
    從一重論以刑法第339條之4第2項、第1項第1款、第2款之3
    人以上共同冒用政府機關及公務員名義詐欺取財未遂罪處斷
    。
  ㈩被告林皆利就上開所犯2次3人以上共同冒用政府機關及公務
    員名義詐欺取財罪、1次3人以上共同冒用政府機關及公務員
    名義詐欺取財未遂罪；被告洪趙炘就上開所犯1次3人以上共
    同冒用政府機關及公務員名義詐欺取財罪、1次3人以上共同
    冒用政府機關及公務員名義詐欺取財未遂罪間，犯意各別，
    行為互殊，應予分論併罰。
  被告林皆利為累犯：
　　按刑法第47條第1項有關累犯加重本刑部分，不生違反憲法
    一行為不二罰原則之問題。惟其不分情節，基於累犯者有其
    特別惡性及對刑罰反應力薄弱等立法理由，一律加重最低本
    刑，於不符合刑法第59條所定要件之情形下，致生行為人所
    受之刑罰超過其所應負擔罪責之個案，其人身自由因此遭受
    過苛之侵害部分，對人民受憲法第8條保障之人身自由所為
    限制，不符憲法罪刑相當原則，牴觸憲法第23條比例原則。
    於此範圍內，有關機關應自本解釋公布之日起2年內，依本
    解釋意旨修正之。於修正前，為避免發生上述罪刑不相當之
    情形，法院就該個案應依本解釋意旨，裁量是否加重最低本
    刑，司法院釋字第775號解釋文參照。是法官應於個案量刑
    裁量時具體審認被告有無特別惡性及對刑罰反應力薄弱之情
    。查被告林皆利前因詐欺等案件，經臺灣高等法院以105年
    度上訴字第889號判決判處有期徒刑1年確定；又因詐欺等案
    件，經臺灣高等法院以106年度上訴字第442號判決判處有期
    徒刑1年4月、1年，經最高法院以107年度台上字第1425號判
    決上訴駁回確定；再因詐欺等案件，經本院以108年度少訴
    字第17號判決判處有期徒刑6月確定，嗣經本院以108年度聲
    字第4994號裁定前開各罪應執行有期徒刑3年確定，於108年
    12月18日縮短刑期假釋付保護管束，並於109年8月17日保護
    管束期滿未經撤銷假釋，視為執行完畢之情，有臺灣高等法
    院被告前案紀錄表在卷可稽，被告林皆利受有期徒刑執行完
    畢，5年以內故意再犯本案有期徒刑以上之罪，應依刑法第4
    7條第1項規定，論以累犯；復參酌被告林皆利前案犯行為詐
    欺取財罪，復為本案詐欺取財犯行，而屬危害社會治安相同
    類型犯罪，足徵其有立法意旨所指之特別惡性及對刑罰反應
    力薄弱明確；並審酌其所犯本案之各罪，依其犯罪情節，並
    無應量處最低法定刑，否則有違罪刑相當原則，暨有因無法
    適用刑法第59條酌量減輕其刑之規定，致其人身自由遭受過
    苛侵害之情形，是就被告林皆利所犯之罪，爰依刑法第47條
    第1項規定及司法院釋字第775號解釋文，各加重其刑。
  被告林皆利、洪趙炘就犯罪事實一、㈢之3人以上共同冒用政
    府機關及公務員名義詐欺取財未遂部分，已著手於3人以上
    共同冒用政府機關及公務員名義詐欺取財犯行之實施，惟並
    未得逞，屬未遂犯，所生危害較既遂犯為輕，自應依刑法第
    25條第2項規定，皆按既遂犯之刑，減輕其刑。被告林皆利
    並依法先加後減之。　　
　再按想像競合犯之處斷刑，本質上係「刑之合併」。其所謂
    從一重處斷，乃將想像競合犯組成之評價上數罪，合併為科
    刑一罪，其所對應之刑罰，亦合併其評價上數罪之數法定刑
    ，而為一個處斷刑。易言之，想像競合犯侵害數法益者皆成
    立犯罪，論罪時必須輕、重罪併舉論述，同時宣告所犯各罪
    名，包括各罪有無加重、減免其刑之情形，亦應說明論列，
    量刑時併衡酌輕罪部分量刑事由，評價始為充足，然後依刑
    法第55條前段規定「從一重處斷」，非謂對於其餘各罪可置
    而不論。因此，法院決定處斷刑時，雖以其中最重罪名之法
    定刑，做為裁量之準據，惟於裁量其輕重時，仍應將輕罪合
    併評價在內（最高法院108年度台上字第4405號、第4408號
    判決可參）。而按參與情節輕微者，得減輕或免除其刑；犯
    第3條之罪，偵查及審判中均自白者，減輕其刑，組織犯罪
    防制條例第3條第1項但書、第8條第1項後段分別定有明文。
    且按犯洗錢防制法第14條、第15條之罪，在偵查或審判中自
    白者，減輕其刑，為洗錢防制法第16條第2項所明定。查：
  ⒈被告林皆利就其參與組織犯行，於偵查及本院審理時均自白
    不諱，是就其所犯參與犯罪組織罪部分，自應依該條例第8
    條第1項後段規定減輕其刑。然被告林皆利參與上開犯罪組
    織，負責依上手指示持偽造公文書向被害人取款（俗稱「車
    手」）後轉交給上手之工作角色，尚難認被告林皆利參與犯
    罪組織之情節輕微，自無依該條例第3條第1項但書規定減輕
    或免除其刑之餘地。
  ⒉被告林皆利就犯罪事實一、㈠、㈡之一般洗錢犯行，於偵查及
    本院審理時均坦承不諱；被告洪趙炘就犯罪事實一、㈡之一
    般洗錢犯行，於本院審理時坦承不諱，是就其等所犯一般洗
    錢罪部分，自應依洗錢防制法第16條第2項規定減輕其刑。
  ⒊上開情形並均於量刑時予以審酌。
  按刑法第59條之酌量減輕其刑，必須犯罪另有特殊之原因與
    環境等等，在客觀上足以引起一般同情，認為即予宣告法定
    低度刑期尤嫌過重者，始有其適用（最高法院45年度台上字
    第1165號判決參照）。又適用該條文酌量減輕其刑時，雖不
    排除審酌同法第57條各款所列之事由，惟其程度應達於客觀
    上足以引起同情，確可憫恕者，方屬相當（最高法院88年度
    台上字第4171號判決可參）。查：本院審酌被告林皆利、洪
    趙炘均正值青壯，不思以正當途徑獲取財物，竟為本案犯行
    ，其等本案犯罪之情狀，實難認其犯行在客觀上有足以引起
    一般同情之情狀，且按刑法第339條之4第1項第1款、第2款
    之3人以上共同冒用政府機關及公務員名義詐欺取財罪之法
    定刑為「處1年以上7年以下有期徒刑，得併科1百萬元以下
    罰金」，依被告林皆利、洪趙炘之犯罪情節，尚難謂有失之
    過苛或情輕法重情形。而衡酌近年來詐欺集團猖獗，犯罪手
    法惡劣，嚴重破壞社會成員間之基本信賴關係，政府一再宣
    誓掃蕩詐騙犯罪之決心，而被告林皆利、洪趙炘竟仍為本案
    上開犯行，實屬可責，倘遽予憫恕被告林皆利、洪趙炘而依
    刑法第59條規定減輕其刑，除對其個人難收改過遷善之效，
    無法達到刑罰特別預防之目的外，亦易使其他實施詐欺取財
    之人心生投機、甘冒風險繼續犯之，無法達到刑罰一般預防
    之目的，衡諸社會一般人客觀標準，尚難謂有過重而情堪憫
    恕之情形，自無適用刑法第59條規定之餘地，併此敘明。
  爰審酌被告林皆利、洪趙炘正值青壯，不思以正當途徑獲取
    財物，竟為上開犯行，實屬可責，自應予以相當之非難，並
    衡酌其等犯罪之動機、目的、手段、分工情形、被告林皆利
    於警詢、偵查、本院審理時均坦承全部犯行；被告洪趙炘於
    本院審理時終能坦承犯行之犯罪後態度，且就被告林皆利所
    犯參與犯罪組織罪部分，應依該條例第8條第1項後段規定減
    輕其刑；被告林皆利、洪趙炘所犯一般洗錢罪部分，應依洗
    錢防制法第16條第2項規定減輕其刑等情，有如前述，暨如
    附表一「被害人」欄所示之人所受之損害，又兼衡被告林皆
    利、洪趙炘之教育智識程度、生活狀況（詳見本院卷二第17
    7頁）、素行品行等一切情狀，分別量處如附表一「罪刑」
    欄所示之刑，並就罰金刑部分各諭知易服勞役之折算標準。
  按數罪併罰之案件，於審判中，現雖有科刑辯論之機制，惟
    尚未判決被告有罪，亦未宣告其刑度前，關於定應執行刑之
    事項，欲要求檢察官、被告或其辯護人為充分辯論，盡攻防
    之能事，事實上有其困難。關於數罪併罰之案件，如能俟被
    告所犯數罪全部確定後，於執行時，始由該案犯罪事實最後
    判決之法院所對應之檢察署檢察官，聲請該法院裁定之，無
    庸於每一個案判決時定其應執行刑，則依此所為之定刑，不
    但能保障被告(受刑人)之聽審權,符合正當法律程序，更可
    提升刑罰之可預測性，減少不必要之重複裁判，避免違反一
    事不再理原則情事之發生（最高法院1l0年度台抗大字第489
    號裁定見解可資參照）。準此，本案就被告林皆利、洪趙炘
    所犯各罪，爰均不合併定其應執行之刑，附此敘明。　
  另按修正前組織犯罪防制條例，對發起、主持、操縱、指揮
    或參與集團性、常習性及脅迫性或暴力性犯罪組織者，應於
    刑後強制工作之規定，經司法院釋字第528號解釋尚不違憲
    ；嗣該條例第2條第1項所稱之犯罪組織，經2次修正，已排
    除原有之「常習性」要件，另將實施詐欺手段之具有持續性
    或牟利性之有結構性組織，納入本條例適用範圍，並對參與
    犯罪組織之行為人，於第3條第1項後段但書規定「參與情節
    輕微者，得減輕或免除其刑」。惟同條第3項仍規定「應於
    刑之執行前，令入勞動場所，強制工作，其期間為3年」，
    而未依個案情節，區分行為人是否具有反社會的危險性及受
    教化矯治的必要性，一律宣付刑前強制工作3年。然則，衡
    諸該條例所規定之強制工作，性質上原係對於有犯罪習慣，
    或因遊蕩、懶惰成習而犯罪者，所為之處置，修正後該條例
    既已排除常習性要件，從而，本於法律合憲性解釋原則，依
    司法院釋字第471號關於行為人有無預防矯治其社會危險性
    之必要，及比例原則等與解釋意旨不相衝突之解釋方法，為
    目的性限縮，對犯該條例第3條第1項之參與犯罪組織罪者，
    視其行為之嚴重性、表現之危險性、對於未來行為之期待性
    ，以及所採措施與預防矯治目的所需程度，於有預防矯治其
    社會危險性之必要，且符合比例原則之範圍內，由法院依該
    條例第3條第3項規定，一併宣告刑前強制工作（最高法院刑
    事大法庭108年度台上大字第2306號裁定參照）。本院綜合
    考量被告林皆利於本案參與程度、參與時間及於本案犯行所
    顯現之行為嚴重性及表現危險性，另參酌其於本案犯參與犯
    罪組織前，並無有關犯罪組織之犯罪，依憲法比例原則之規
    範，認本件量處被告林皆利如主文所示之刑，已足收懲儆之
    效，尚未達須以保安處分預防矯治之程度而有施以強制工作
    之必要，被告林皆利經由本案有期徒刑宣告，非不能對其產
    生矯正策勵之影響，是依比例原則而為綜合判斷，尚難認被
    告林皆利有令入勞動場所強制工作之必要，爰不併予宣告強
    制工作。
四、沒收部分：
  ㈠按犯罪工具物之沒收，固已跳脫刑罰或保安處分之性質歸屬
    ，而為刑罰或保安處分以外之獨立法律效果。但依法得予沒
    收之犯罪工具物，本質上仍受憲法財產權之保障，祗因行為
    人濫用憲法所賦予之財產權保障，持以供犯罪或預備犯罪所
    用，造成社會秩序之危害，為預防並遏止犯罪，現行刑法乃
    規定，除有其他特別規定者外，法官得就屬於犯罪行為人者
    之工具物宣告沒收之（第38條第2項參照）。而共同正犯供
    犯罪或預備犯罪所用之物，法無必須諭知連帶沒收之明文，
    雖實務上有認為本於責任共同之原則，已於共犯中之一人確
    定判決諭知沒收，對於其他共犯之判決仍應宣告沒收，或就
    各共同正犯間採連帶沒收主義，以避免執行時發生重複沒收
    之問題。然所謂「責任共同原則」，係指行為人對於犯罪共
    同加工所發生之結果，相互歸責，因責任共同，須成立相同
    之罪名，至於犯罪成立後應如何沒收，仍須以各行為人對工
    具物有無所有權或共同處分權為基礎，並非因共同正犯責任
    共同，即應對各共同正犯重複諭知（連帶）沒收。亦即「共
    同責任原則」僅在處理共同犯罪參與關係中責任之認定，與
    犯罪工具物之沒收重在犯罪預防並遏止犯罪係屬兩事，不得
    混為一談。此觀目前實務認為，共同正犯之犯罪所得如採連
    帶沒收，即與罪刑法定主義、罪責原則均相齟齬，必須依各
    共同正犯間實際犯罪利得分別沒收，始為適法等情益明。又
    供犯罪或預備犯罪所用之物如已扣案，即無重複沒收之疑慮
    ，尚無對各共同正犯諭知連帶沒收之必要；而犯罪工具物如
    未扣案，因法律又有追徵之規定（刑法第38條第4項），則
    對未提供犯罪工具物之共同正犯追徵沒收，是否科以超過其
    罪責之不利責任，亦非無疑。且為避免執行時發生重複沒收
    之違誤，祗須檢察官本於不重複沒收之原則妥為執行即可，
    亦無於判決內諭知連帶沒收之必要。而重複對各共同正犯宣
    告犯罪所用之物連帶沒收，除非事後追徵，否則對非所有權
    人或無共同處分權之共同正犯宣告沒收，並未使其承擔財產
    損失，亦無從發揮任何預防並遏止犯罪之功能。尤以對未經
    審理之共同正犯諭知連帶沒收，剝奪該共同正犯受審之權利
    ，更屬違法。從而，除有其他特別規定者外，犯罪工具物必
    須屬於被告所有，或被告有事實上之處分權時，始得在該被
    告罪刑項下諭知沒收；至於非所有權人，又無共同處分權之
    共同正犯，自無庸在其罪刑項下諭知沒收（最高法院107年
    度台上字第1109號判決參照）。
  ㈡復按犯罪所得之沒收或追徵，在於剝奪犯罪行為人之實際犯
    罪所得，使其不能坐享犯罪之成果，以杜絕犯罪誘因，性質
    上屬類似不當得利之衡平措施。苟無犯罪所得，自不生利得
    剝奪之問題。2人以上共同犯罪，關於犯罪所得之沒收或追
    徵，倘個別成員並無犯罪所得，且與其他成員對於所得亦無
    事實上之共同處分權時，即無「利得」可資剝奪，一概採取
    絕對連帶沒收或追徵，對未受利得之共同正犯顯失公平，故
    共犯所得之沒收或追徵，應就各人所分得者為之。又所謂各
    人「所分得」之數，係指各人「對犯罪所得有事實上之處分
    權限」而言。各共同正犯有無犯罪所得、所得多寡，事實審
    法院應視具體個案之實際情形，綜合卷證資料及調查結果，
    依自由證明程序釋明其合理之依據而為認定。倘共同正犯各
    成員內部間，對於不法利得分配明確時，應依各人實際分配
    所得宣告沒收；若共同正犯成員對不法所得並無處分權限，
    與其他成員亦無事實上之共同處分權限者，自不得諭知沒收
    ；然如共同正犯各成員對於不法利得主觀上均具有共同處分
    之合意，客觀上復有共同處分之權限，且難以區別各人分得
    之數，則仍應負共同沒收之責（最高法院109年度台上字第5
    334號判決參照）。
  ㈢又按被告用以詐欺取財之偽造、變造等文書，既已交付於被
    害人收受，則該物非屬被告所有，除該偽造文書上之偽造印
    文、署押應依刑法第219條予以沒收外，依修正前刑法第38
    條第3項之規定，即不得再對各該文書諭知沒收（最高法院4
    3年度台上字第747號判決要旨可參）。　　
  ㈣洗錢防制法第18條第1項固規定：「犯第14條之罪，其所移轉
    、變更、掩飾、隱匿、收受、取得、持有、使用之財物或財
    產上利益，沒收之；犯第15條之罪，其所收受、持有、使用
    之財物或財產上利益，亦同。」，為刑法沒收規定之特別規
    定，自應優先於刑法相關規定予以適用，亦即就洗錢行為標
    的之財物或財產上利益，均應依洗錢防制法第18條規定沒收
    之。惟上開條文雖採義務沒收主義，卻未特別規定「不問屬
    於犯罪行為人與否，沒收之」，致該洗錢行為之標的是否限
    於行為人所有者始得宣告沒收，有所疑義，於此情形自應回
    歸適用原則性之規範，即參諸刑法第38條第2項前段規定，
    仍以屬於行為人所有者為限，始應予沒收。
  ㈤扣案如附表五編號2所示SIM卡1張係被告洪趙炘所有，且係被
    告洪趙炘為本案犯罪事實一、㈡、㈢犯罪所用之物，業據被告
    洪趙炘於本院審理時陳明在卷（見本院卷二第165頁），本
    院酌以如宣告沒收，並查無刑法第38條之2第2項過苛調節條
    款之適用，爰依刑法第38條第2項前段規定，於被告洪趙炘
    所犯各罪項下，宣告沒收之。
  ㈥扣案如附表五編號1所示手機1支，被告洪趙炘於本院審理時
    稱係其所有，惟其於110年7月間有換過手機，故如附表五編
    號1所示手機非為本案犯罪事實一、㈡、㈢犯行時所用之手機
    ，與本案無關等語（見本院卷二第165頁）。參之被告洪趙
    炘於110年7月22日經警扣押上開手機時，距其為犯罪事實一
    、㈢犯行已逾20餘日，復無證據足證該手機係供本案犯罪所
    用、犯罪預備之物、犯罪所生之物或犯罪所得，是爰不予宣
    告沒收。至被告洪趙炘為本案犯行時所用之手機並未扣案，
    又非屬違禁物，顯欠缺刑法上重要性，為免日後執行困難，
    爰不予宣告沒收。
　㈦被告林皆利於本院審理時稱：其本案所用之手機、SIM卡並未
    被扣案，均已經丟棄等語（見本院卷一第210頁、本院卷二
    第166頁）。則被告林皆利為本案犯行時所用之手機、SIM卡
    均未扣案，又非屬違禁物，顯欠缺刑法上重要性，為免日後
    執行困難，爰不予宣告沒收。
  ㈧如附表二、三、四所示偽造公文書（110年度保管字第3818號
    扣押物品清單，見110偵31558卷第467頁），分別業經被告
    林皆利向告訴人楊雅婷、林凰旭、被害人蔡淇華詐欺取財時
    ，持以行使交付與各該人等收執，已非屬被告林皆利等人所
    有之物，雖毋庸沒收，惟其上偽造之公印文，不問屬於犯人
    與否，應依刑法第219條之規定，於被告林皆利、洪趙炘所
    犯各該罪項下宣告沒收之。又上開偽造之公印文，並無證據
    足以證明上開詐欺集團有另行偽造公印後再加以偽造印文，
    無法排除係以電腦套印或其他方式偽造上開印文之可能性，
    依法不能宣告沒收公印，附此敘明。
  ㈨查被告林皆利於本院審理時稱：我就犯罪事實一、㈠實際取得
    之報酬為62,100元；犯罪事實一、㈡實際取得之報酬為4萬元
    ，該4萬元我已交給黃議禾轉交給被告洪趙炘用以抵償我之
    前答應要幫張祐邦償還之債務等語（見本院卷一第90、91、
    210頁、本院卷二第156頁）；被告洪趙炘於本院審理時稱：
    犯罪事實一、㈡部分，我有收到被告林皆利為抵償債務而交
    給黃議禾轉交給我的4萬元，我有分其中1萬元給黃議禾作為
    黃議禾當天工作之報酬等語（見本院卷二第156頁）。則被
    告林皆利於犯罪事實一、㈠、㈡所取得之犯罪所得各為62,100
    元、4萬元，其事後雖將前揭4萬元交給被告洪趙炘用以抵償
    債務，然此並不影響被告林皆利就犯罪事實一、㈡已取得之
    犯罪所得為4萬元。另被告洪趙炘就犯罪事實一、㈡所取得被
    告林皆利交付之4萬元，固係被告林皆利為抵償債務所交付
    ，然被告洪趙炘既已知悉被告林皆利係以前揭方式賺取報酬
    以償還所承擔張祐邦之債務，為順利取得款項，竟與被告林
    皆利共同為犯罪事實一、㈡犯行，是其取得被告林皆利所交
    付之4萬元，仍屬被告洪趙炘之犯罪所得，至被告洪趙炘固
    稱其再將其中1萬元交與黃議禾作為黃議禾當日工作之報酬
    ，然黃議禾於警詢時否認有收到該1萬元，稱僅收取接送車
    資等語（見110偵24161卷第489、490頁）。則基於澈底剝奪
    犯罪所得，以根絕犯罪誘因之意旨，不問成本、利潤，均應
    沒收，基此，被告洪趙炘就犯罪事實一、㈡之犯罪所得並不
    扣除其另行花費部分而應認係4萬元。則被告林皆利就犯罪
    事實一、㈠、㈡之犯罪所得62,100元、4萬元；被告洪趙炘就
    犯罪事實一、㈡之犯罪所得4萬元，均未扣案，本院酌以如宣
    告沒收，並查無刑法第38條之2第2項過苛調節條款之適用，
    是應依刑法第38條之1第1項前段、第3項規定，於被告林皆
    利、洪趙炘所犯各該罪項下宣告沒收之，於全部或一部不能
    沒收或不宜執行沒收時，追徵其價額。至被告林皆利已交付
    與上開詐欺集團不詳成員之款項，則非屬被告林皆利、洪趙
    炘所有，且無證據證明仍在被告林皆利、洪趙炘實際管領中
    ，自無庸依洗錢防制法第18條第1項前段規定沒收。
  ㈩告訴人林凰旭提出扣案之牛皮紙袋1個（110年度保管字第381
    8號扣押物品清單，見110偵31558卷第467頁），係被告林皆
    利以之裝偽造公文書後一併交付與告訴人林凰旭之情，業據
    被告林皆利於本院審理時陳明在卷（見本院卷一第167頁）
    ，是已非被告林皆利、洪趙炘所有，爰不予宣告沒收。
　以上宣告多數沒收部分，依刑法第40條之2第1項規定，併執
    行之。
五、不另為無罪諭知部分（就被害人蔡淇華部分認被告林皆利、
    洪趙炘涉犯一般洗錢部分）：
  ㈠公訴意旨另略以：被告洪趙炘、林皆利及所屬詐欺集團成員
    ，共同基於使他人逃避刑事追訴，而移轉犯罪所得之洗錢犯
    意聯絡，由不詳之詐欺集團成員於110年6月29日上午11時許，
    撥打電話予被害人蔡淇華，自稱為中華電信客服人員、電信
    警察、金融犯罪科人員，佯稱：蔡淇華（起訴書誤載為林凰
    旭，經公訴檢察官當庭更正）申辦之門號積欠電話費，需報
    案處理，且帳戶涉及擄人勒贖案件，現由金融犯罪科調查，
    需依指示將帳戶內的款項領出交付與檢察官助理保管云云，
    致被害人蔡淇華陷於錯誤，同意交付款項。被告洪趙炘遂以
    叫車群組呼叫車牌號碼000-0000號自用小客車至其與被告林
    皆利所居住之臺中市○○區○○路000號華倫汽車旅館217號房，
    由該車於同日下午1時26分許搭載被告林皆利前往臺中市○區
    ○○路00號前，被告林皆利再依詐欺集團成員之指示，先至附
    近超商，收受不詳詐欺集團成員所傳真之偽造「臺灣臺北地方
    法院公證申請書」、「臺灣臺北地方法院地檢署刑事傳票」
    （其上偽造印文同上）公文書各1紙後，於同日下午2時46分
    許，至臺中市北區五順街與錦新路之中賓停車場，進入被害
    人蔡淇華在該處停等之自小客車內，向被害人蔡淇華取款15
    0萬元，並交付上開偽造公文書2紙予被害人蔡淇華收受而行
    使之，足以生損害於被害人蔡淇華及司法文書之公信力。幸
    被害人蔡淇華於交付款項後，察覺有異，追上已下車之被告
    林皆利，順利取回款項而未遂（被告林皆利、洪趙炘構成刑
    法第339條之4第2項、第1項第1款、第2款之3人以上共同冒
    用政府機關及公務員名義詐欺取財未遂罪、刑法第216條、
    第211條之行使偽造公文書罪，詳如前述有罪部分），除前
    述經認定有罪之部分外，亦涉犯洗錢防制法第14條第1項之
    一般洗錢罪嫌等語。
  ㈡按犯罪事實應依證據認定之，無證據不得認定犯罪事實；不
    能證明被告犯罪者應諭知無罪之判決，刑事訴訟法第154條
    第2項、第301條第1項分別定有明文。復按洗錢防制法第2條
    第2款規定：「本法所稱洗錢，指下列行為：二、掩飾或隱
    匿特定犯罪所得之本質、來源、去向、所在、所有權、處分
    權或其他權益者。」，依立法理由例示如：「(1)犯罪行為
    人出具假造的買賣契約書掩飾某不法金流；(2)貿易洗錢態
    樣中以虛假貿易外觀掩飾不法金流移動；(3)知悉他人有將
    不法所得轉購置不動產之需求，而擔任不動產之登記名義人
    或成立人頭公司擔任不動產之登記名義人以掩飾不法所得之
    來源；(4)提供帳戶以掩飾不法所得之去向，例如：販售帳
    戶予他人使用；廠商提供跨境交易使用之帳戶作為兩岸詐欺
    集團處理不法贓款使用。」。另按已著手於犯罪行為之實行
    而不遂者，為未遂犯，刑法第25條第1項定有明文。又按刑
    法第25條所謂已著手於犯罪行為之實行，係指對於構成犯罪
    要件之行為，已開始實行者而言，若於著手此項要件行為以
    前之準備行動，係屬預備行為，除法文有處罰預備犯之明文
    ，應依法處罰外，不能遽以未遂犯罪論擬（最高法院30年度
    上字第684號判決要旨參照）。故判斷是否構成未遂犯，須
    先判斷是否有「著手實行」，即行為人是否有為實現犯罪之
    犯意，而開始實行不法構成要件之行為。
　㈢查被告林皆利固向被害人蔡淇華取款150萬元，然被害人蔡淇
    華於交付款項後，旋察覺有異，立即下車追上尚在車旁之被
    告林皆利而順利取回全部款項，被告林皆利等人因而詐欺取
    財未遂，業如前述，則被告林皆利、洪趙炘就此部分既詐欺
    取財未遂，實難認係已著手掩飾或隱匿特定犯罪所得之本質
    、來源、去向、所在、所有權、處分權或其他權益，尚不該
    當洗錢防制法第2條第2款洗錢行為之要件，自無從依同法第
    14條第1項之一般洗錢罪論處。
  ㈣綜上所述，檢察官提出之證據，尚不足以使本院認定被告林
    皆利、洪趙炘有此部分一般洗錢犯行，本院無從形成被告林
    皆利、洪趙炘此部分有罪之確信。此外，本院復查無其他證
    據，足資證明被告林皆利、洪趙炘有檢察官所指此部分犯行
    。惟此部分倘成罪，與檢察官已起訴且經前開本院認定有罪
    之3人以上共同冒用政府機關及公務員名義詐欺取財未遂罪
    、行使偽造公文書罪部分，具有想像競合犯之裁判上一罪關
    係，此部分爰不另為無罪之諭知。
據上論斷，應依刑事訴訟法第299條第1項前段，組織犯罪防制條
例第3條第l項、第8條第1項後段，洗錢防制法第14條第1項、第1
6條第2項，刑法第11條、第28條、第216條、第211條、第339條
之4第1項第1款、第2款、第2項、第55條、第47條第1項、第25條
第2項、第42條第3項、第219條、第38條第2項、第38條之1第1項
前段、第3項、第40條之2第1項，刑法施行法第1條之1第1項，判
決如主文。
本案經檢察官周佩瑩提起公訴、移送併辦，檢察官張凱傑到庭執
行職務。
中　　華　　民　　國　　110 　年　　12　　月　　8 　　日
                  刑事第四庭    審判長法  官  黃佳琪
　　　　　　　　　
                                      法  官  劉依伶
　　　　　　　　　　　　　　　　　　　
                                      法　官　魏威至 
以上正本證明與原本無異。
如不服本判決，應於送達判決後20日內向本院提出上訴書狀，並
應敘述具體理由；其未敘述上訴理由者，應於上訴期間屆滿後20
日內向本院補提理由書（均須按他造當事人之人數附繕本）「切
勿逕送上級法院」。
告訴人或被害人對於判決如有不服具備理由請求檢察官上訴者，
其上訴期間之計算係以檢察官收受判決正本之日期為準。
                                      書記官  顏偉林
中　　華　　民　　國　　110 　年　　12　　月　　8 　　日

附表一：
編號 本案起訴之共犯 被害人 證據（卷頁） 罪刑 沒收 1 林皆利 楊雅婷（提出告訴） ⑴ 告訴人楊雅婷於警詢時之陳述（見110偵24161卷第229至231頁）、 ⑵ 110年6月16日監視器畫面擷取照片（見110偵24161卷第121至139頁） 、 ⑶ 監視器畫面比對照片（見110偵24161卷第175、185頁） 、 ⑷ 華南銀行戶名楊雅婷（帳號詳卷）帳戶之存摺封面及內頁影本（見110偵24161卷第233頁）、 ⑸ 告訴人楊雅婷提出之偽造「臺灣臺北地方法院公證申請書」、「臺灣臺北地方法院地檢署刑事傳票」影本（見110偵24161卷第235至237頁）、 ⑹ 臺中市政府警察局第二分局證物採驗報告（見110偵24161卷第269至282頁） 林皆利犯三人以上共同冒用政府機關及公務員名義詐欺取財罪，累犯，處有期徒刑壹年拾月，併科罰金新臺幣貳萬元，罰金如易服勞役，以新臺幣壹仟元折算壹日。 如附表二「應沒收印文」欄所示之偽造公印文均沒收。未扣案犯罪所得新臺幣陸萬貳仟壹佰元沒收，於全部或一部不能沒收或不宜執行沒收時，追徵其價額。 2 林皆利 、 洪趙炘   林凰旭 （提出告訴） ⑴ 告訴人林凰旭於警詢時之陳述（見110偵24161卷第239至242頁）、 ⑵ 110年6月23日監視器畫面擷取照片（見110偵24161卷第141至153頁）、 ⑶ 手機通訊軟體暱稱「Xin」帳號頁面、LINE暱稱「炘」帳號頁面比對照片、手機通訊軟體暱稱「Xin」與白牌計程車對話紀錄截圖（見110偵24161卷第147、149頁）、　 ⑷　 監視器畫面比對照片（見110偵24161卷第175、185頁） 、 ⑸ 告訴人林凰旭之手機通聯記錄照片（見110偵24161卷第243頁）、 ⑹ 告訴人林凰旭提出之偽造「臺灣臺北地方法院公證申請書」、「臺灣臺北地方法院地檢署刑事傳票」照片（見109偵37827卷第244頁）、 ⑺ 臺中市政府警察局第二分局證物採驗報告（見110偵24161卷第283至292頁） ⑴ 林皆利犯三人以上共同冒用政府機關及公務員名義詐欺取財罪，累犯，處有期徒刑壹年陸月，併科罰金新臺幣貳萬元，罰金如易服勞役，以新臺幣壹仟元折算壹日。  ⑵ 洪趙炘犯三人以上共同冒用政府機關及公務員名義詐欺取財罪，處有期徒刑壹年肆月，併科罰金新臺幣壹萬元，罰金如易服勞役，以新臺幣壹仟元折算壹日。  ⑴ 如附表三「應沒收印文」欄所示之偽造公印文均沒收。未扣案犯罪所得新臺幣肆萬元沒收，於全部或一部不能沒收或不宜執行沒收時，追徵其價額。   ⑵ 扣案如附表五編號2所示之物，及如附表三「應沒收印文」欄所示之偽造公印文，均沒收。未扣案犯罪所得新臺幣肆萬元沒收，於全部或一部不能沒收或不宜執行沒收時，追徵其價額。 3 林皆利 、 洪趙炘 蔡淇華 ⑴ 被害人蔡淇華於警詢時之陳述（見110偵24161卷第245至250頁）、 ⑵ 110年6月28日、29日監視器畫面擷取照片（見110偵24161卷第159至173、177頁）、 ⑶ 監視器畫面擷取照片比對資料（見110偵 24161卷第185頁）、 ⑷ 被害人蔡淇華指認110年6月29日監視器畫面擷取照片（見109偵37827卷第259頁）、 ⑸ 高雄銀行戶名蔡淇華（帳號詳卷）帳戶之存摺封面及內頁影本（見110偵24161卷第261頁）、 ⑹ 被害人蔡淇華提出之偽造「臺灣臺北地方法院地檢署刑事傳票」、「臺灣臺北地方法院公證申請書」影本（見110偵24161卷第263至265頁）、 ⑺ 被害人蔡淇華之手機通聯記錄照片（見110偵24161卷第267頁）、 ⑻ 臺中市政府警察局第二分局證物採驗報告（見110偵24161卷第293至300頁） ⑴ 林皆利犯三人以上共同冒用政府機關及公務員名義詐欺取財未遂罪，累犯，處有期徒刑壹年貳月。  ⑵ 洪趙炘犯三人以上共同冒用政府機關及公務員名義詐欺取財未遂罪，處有期徒刑壹年壹月。  ⑴ 如附表四「應沒收印文」欄所示之偽造公印文均沒收。      ⑵ 扣案如附表五編號2所示之物，及如附表四「應沒收印文」欄所示之偽造公印文，均沒收。   
附表二：告訴人楊雅婷部分
編號 偽造公文書 備註 應沒收印文 影本卷頁 1 偽造「臺灣臺北地方法院公證申請書」1紙 其上有偽造「台灣台北地方法院公證處印」公印文1枚，無積極證據證明該偽造公印文係以偽造印章方式蓋用而成 偽造「台灣台北地方法院公證處印」公印文1枚 110偵24161卷第235頁 2 偽造「臺灣臺北地方法院地檢署刑事傳票」1紙 其上有偽造「台灣台北板橋地檢署」公印文1枚，無積極證據證明該偽造公印文係以偽造印章方式蓋用而成 偽造「台灣台北板橋地檢署」公印文1枚 110偵24161卷第237頁 
附表三：告訴人林凰旭部分
編號 偽造公文書 備註 應沒收印文 照片卷頁 1 偽造「臺灣臺北地方法院公證申請書」1紙 其上有偽造「台灣台北地方法院公證處印」公印文1枚，無積極證據證明該偽造公印文係以偽造印章方式蓋用而成 偽造「台灣台北地方法院公證處印」公印文1枚 110偵24161卷第244頁 2 偽造「臺灣臺北地方法院地檢署刑事傳票」1紙 其上有偽造「台灣台北板橋地檢署」公印文1枚，無積極證據證明該偽造公印文係以偽造印章方式蓋用而成 偽造「台灣台北板橋地檢署」公印文1枚 110偵24161卷第244頁 
附表四：被害人蔡淇華部分
編號 偽造公文書 備註 應沒收印文 影本卷頁 1 偽造「臺灣臺北地方法院公證申請書」1紙 其上有偽造「台灣台北地方法院公證處印」公印文1枚，無積極證據證明該偽造公印文係以偽造印章方式蓋用而成 偽造「台灣台北地方法院公證處印」公印文1枚 110偵24161卷第265頁 2 偽造「臺灣臺北地方法院地檢署刑事傳票」1紙 其上有偽造「台灣台北板橋地檢署」公印文1枚，無積極證據證明該偽造公印文係以偽造印章方式蓋用而成 偽造「台灣台北板橋地檢署」公印文1枚 110偵24161卷第263頁 
附表五：
編號 扣押物品名稱及數量 備註 1 iPhone手機1支 與本案無關 2 SIM卡1張 沒收 扣案時持有人：洪趙炘 扣押地點：臺中市北區太原路2段228號2樓 扣押物品目錄表卷頁：110偵24161卷第117頁 扣押物品照片：110偵24161卷第191頁 扣案物品清單：110偵31558卷第467頁   

附錄論罪科刑法條：
組織犯罪防制條例第3條
發起、主持、操縱或指揮犯罪組織者，處3年以上10年以下有期
徒刑，得併科新臺幣1億元以下罰金；參與者，處6月以上5年以
下有期徒刑，得併科新臺幣1千萬元以下罰金。但參與情節輕微
者，得減輕或免除其刑。
具公務員或經選舉產生之公職人員之身分，犯前項之罪者，加重
其刑至2分之1。
犯第1項之罪者，應於刑之執行前，令入勞動場所，強制工作，
其期間為3年。
前項之強制工作，準用刑法第90條第2項但書、第3項及第98條第
2項、第3項規定。
以言語、舉動、文字或其他方法，明示或暗示其為犯罪組織之成
員，或與犯罪組織或其成員有關聯，而要求他人為下列行為之一
者，處3年以下有期徒刑，得併科新臺幣3百萬元以下罰金：
一、出售財產、商業組織之出資或股份或放棄經營權。
二、配合辦理都市更新重建之處理程序。
三、購買商品或支付勞務報酬。
四、履行債務或接受債務協商之內容。
以前項之行為，使人行無義務之事或妨害其行使權利者，亦同。
前2項之未遂犯罰之。

中華民國刑法第211條
偽造、變造公文書，足以生損害於公眾或他人者，處1年以上7 
年以下有期徒刑。

中華民國刑法第216條
行使第210條至第215條之文書者，依偽造、變造文書或登載不實
事項或使登載不實事項之規定處斷。

中華民國刑法第339條之4
犯第339條詐欺罪而有下列情形之一者，處1年以上7年以下有期
徒刑，得併科1百萬元以下罰金：
一、冒用政府機關或公務員名義犯之。
二、三人以上共同犯之。
三、以廣播電視、電子通訊、網際網路或其他媒體等傳播工具，
    對公眾散布而犯之。
前項之未遂犯罰之。

洗錢防制法第2條
本法所稱洗錢，指下列行為：
一、意圖掩飾或隱匿特定犯罪所得來源，或使他人逃避刑事追訴
    ，而移轉或變更特定犯罪所得。
二、掩飾或隱匿特定犯罪所得之本質、來源、去向、所在、所有
    權、處分權或其他權益者。
三、收受、持有或使用他人之特定犯罪所得。
　
洗錢防制法第14條
有第2條各款所列洗錢行為者，處7年以下有期徒刑，併科新臺幣
5百萬元以下罰金。
前項之未遂犯罰之。
前2項情形，不得科以超過其特定犯罪所定最重本刑之刑。